臺灣臺北地方法院刑事判決　　　　　　　95年度訴字第2024號
公　訴　人　臺灣臺北地方法院檢察署檢察官
被　　　告　乙○○
　　　　　　　　　　（現另案於臺灣臺北監獄執行中）
上列被告因偽造文書等案件，經檢察官提起公訴（九十五年度偵
緝字第二四六五號），被告於準備程序中就被訴事實為有罪之陳
述，經本院合議庭裁定依簡式審判程序審理，本院判決如下：
    主  文
乙○○竊盜，處有期徒刑拾月；又行使偽造私文書，足以生損害
於公眾及他人，處有期徒刑陸月，公警局交字第Ｚ000000
00號內政部警政署國道公路警察局舉發違反道路交通管理事件
通知單及切結書上偽造之「丙○○」簽名及指印各肆枚均沒收。
應執行有期徒刑壹年貳月，公警局交字第Ｚ00000000號
內政部警政署國道公路警察局舉發違反道路交通管理事件通知單
及切結書上偽造之「丙○○」簽名及指印各肆枚均沒收。
    事  實
一、乙○○前於民國九十一年間因竊盜案件經臺灣花蓮地方法院
    以九十年度易字第五三九號判決拘役五十日確定；九十二年
    間分別因侵占、竊盜、侵占案件經臺灣花蓮地方法院以九十
    二年度花簡字第九一號判決罰金銀元四千元、臺灣士林地方
    法院以九十二年度士簡字第八八０號判決六月、臺灣花蓮地
    方法院以九十二年度花簡字第六０九號判決有期徒刑五月，
    均經確定在案，且均尚未執行，而遭通緝。詎其猶不知悔改
    ，另行基於為自己不法所有之意圖，於九十三年二月十五日
    四時五分前某時，在臺北市○○區○○路一段一一五號前，
    以其所有之萬能鑰匙一支竊取甲○○所有車牌號碼五Ｕ－五
    ０一三號自小客車一輛，得手後旋即駕駛該車逃逸（萬能鑰
    匙一支嗣後已經丟棄而滅失）。嗣於同日四時五分許，駕駛
    該車行經國三公路南向二十五點三公里處，因超速行駛，為
    警攔查，乙○○為逃避警方查緝及交通違規事件之舉發，竟
    另基於行使偽造私文書之犯意，冒用其胞弟「丙○○」之名
    義，於舉發警員所開立之公警局交字第Ｚ00000000
    號內政部警政署國道公路警察局舉發違反道路交通管理事件
    通知單（下稱舉發單）之收受通知聯者簽章欄內偽造「丙○
    ○」簽名一枚後複寫至存根聯、移送聯，並於各聯各偽造指
    印一枚以表明收受知悉該舉發單而完成該私文書後，並同時
    在因未帶駕照而簽署之切結書內偽造「丙○○」簽名及指印
    各一枚而完成切結書私文書後，同時交付警員而行使之，足
    以生損害於丙○○及警察機關取締告發違反道路交通管理之
    正確性。嗣經丙○○向監理機關提出申訴後，始悉上情。
二、案經臺北市政府警察局文山第一分局報告臺灣臺北地方法院
    檢察署檢察官偵查起訴。
    理  由
一、訊據被告乙○○對於於上開時間、地點竊取車牌號碼五Ｕ－
    五０一三號自小客車一輛後，因駕駛該車輛違規遭警攔查而
    冒用其弟「丙○○」之名於舉發單、切結書上偽造「丙○○
    」姓名、指印後而完成各該私文書並交付員警以行使之等情
    均坦承不諱（見偵緝卷第二二頁、準備程序筆錄第二頁、審
    判筆錄第二、三頁），核與被害人甲○○於警詢中之指訴、
    證人丙○○於偵查中證詞均相符合（見偵查卷第十九頁、偵
    緝卷第三六頁），並有車輛竊盜、車牌失竊資料個別查詢報
    表--查詢車輛認可資料、內政部警政署國道公路警察局舉發
    違反道路交通管理事件通知單存查聯、移送聯、切結書等在
    卷可稽（見偵查卷第二一、二二頁、第二四頁反面、第二五
    頁），且舉發單上之指印經內政部警政署刑事警察局輸入指
    紋電腦系統比對，再由人工確認結果，與該局檔存「乙○○
    」指紋卡之左拇指指紋相符，有該局九十三年十二月二日刑
    紋字第０九三０二三四三０六號鑑驗書附卷可參（見偵查卷
    第二三、二四頁），均足佐上開被告出於任意性之自白與事
    實相符，得採為認定事實之證據。本件事證明確，被告犯行
    已堪認定，應依法論科。
二、論罪科刑：
  (一)查被告行為後，刑法第二條及第三十三條業於九十四年二月
    二日修正公布，九十五年七月一日起施行。按行為後法律有
    變更者，適用行為時之法律，但行為後之法律有利於行為人
    者，適用最有利於行為人之法律，刑法第二條第一項定有明
    文。茲本條係規範行為後法律變更所生新舊法律比較適用之
    準據法，本身尚無新舊法比較之問題，於新法施行後，應一
    律適用新法第二條第一項之規定，為「從舊從輕」之比較（
    最高法院九十五年五月二十三日九十五年度第八次刑事庭會
    議決議參照）。而刑法第三百二十條第一項竊盜罪之規定雖
    未修正，惟其法定刑除有期徒刑及拘役外，尚有罰金刑，而
    修正後之刑法第三十三條第五款既已將罰金刑之最低額由銀
    元一元即新臺幣三元，提高為新臺幣一千元，比較新、舊法
    結果，自以被告行為時即修正前之刑法第三十三條第五款規
    定較有利於被告，應依刑法第二條第一項前段，適用修正前
    之刑法第三十三條第五款之規定論科。再按刑法第二條第一
    項之規定，係規範行為後「法律變更」所生新舊法比較適用
    之準據法。故如新舊法處罰之輕重相同，即無比較適用之問
    題，非此條所指之法律有變更，即無本條之適用，應依一般
    法律適用原則，適用裁判時法（最高法院九十五年十一月七
    日第二十一次刑事庭會議決議參照），而被告行為後，刑法
    施行法業於九十五年六月十四日增訂公布第一條之一，其中
    第一項規定：「中華民國九十四年一月七日刑法修正施行後
    ，刑法分則編所定罰金之貨幣單位為新臺幣」，第二項前段
    則規定：「九十四年一月七日刑法修正時，刑法分則編未修
    正之條文定有罰金者，自九十四年一月七日刑法修正施行後
    ，就其所定數額提高為三十倍」，惟依被告行為時之法律即
    罰金罰鍰提高標準條例第一條前段，業將刑法分則罪名法定
    刑之罰金所定數額提高十倍，再由銀元換算為新臺幣之結果
    ，刑法第三百二十條第一項法定刑之罰金數額並無不同，對
    被告而言尚無有利或不利之情形，揆諸前揭說明，自不生新
    舊法比較之問題，應依一般法律適用原則，適用裁判時法即
    刑法施行法第一條之一第一項、第二項前段之規定，而不再
    適用罰金罰鍰提高標準條例第一條前段（臺灣高等法院及其
    所屬法院九十五年十二月刑事法律座談會討論結論參照），
    併此敘明。
  (二)是核被告所為係犯刑法第三百二十條第一項竊盜罪、第二百
    十六條、第二百十條行使偽造私文書罪；被告於舉發單、切
    結書上偽造署押之行為偽造私文書之階段行為，又其偽造私
    文書之低度行為，為行使偽造私文書之高度行為所吸收，均
    不另論罪。又被告先後偽造舉發單上簽收欄私文書、切結書
    之行為，其主觀上係為同一動機與目的即冒用「丙○○」之
    名以躲避查緝，應係基於同一行使、偽造之犯意，所侵害之
    法益同一，各行為之獨立性極為薄弱，依一般社會觀念難以
    強行分離，是其各個舉動不過為犯罪行為之一部分，而接續
    完成整個犯罪，顯基於單一犯意接續所為，侵害單一法益，
    應包括於一行為予以評價，為接續犯，應論以一罪。再被告
    所犯竊盜罪、行使偽造私文書罪，犯意各別，罪名不同，應
    分論併罰之。爰審酌被告前有如事實欄所載犯罪科刑，有臺
    灣高等法院被告前案紀錄表可稽，雖因尚未執行而未構成累
    犯，惟素行不端，然犯罪後已坦承犯行，與其犯罪之動機、
    手段、目的等一切情狀，分別量處如主文所示之刑。又被告
    行為後，刑法第五十一條第五款規定亦已修正，並於九十五
    年七月一日施行，修正前規定：「宣告多數有期徒刑者，於
    各刑中之最長期以上，各刑合併之刑期以下，定其刑期。但
    不得逾二十年」，修正後規定為：「宣告多數有期徒刑者，
    於各刑中之最長期以上，各刑合併之刑期以下，定其刑期。
    但不得逾三十年」，經比較修正前後之規定，依現行刑法第
    二條第一項前段規定，以修正前第五十一條第五款規定有利
    於被告，應依修正前刑法第五十一條第五款規定定應執行刑
    。
  (三)末查，被告行為後，刑法第二百十九條規定並無修正，應與
    論罪法條整體適用現行刑法第二百十九條之規定，是舉發單
    、切結書上偽造之「丙○○」簽名共四枚（舉發單有一式三
    聯）、指印共四枚，不問屬於犯人與否，均沒收之；至被告
    所有用以竊盜之萬能鑰匙一支已經丟棄，業據被告供述在卷
    （見準備程序筆錄第二頁），既已滅失又非違禁物，為免將
    來執行不易，爰不併予宣告沒收，附此說明。
據上論斷，應依刑事訴訟法第二百七十三條第一項、第二百九十
九條第一項前段，現行刑法第二條第一項前段、第二百十六條、
第二百十條、第三百二十條第一項、第二百十九條，修正前刑法
第五十一條第五款，刑法施行法第一條之一第一項、第二項前段
，判決如主文。
本案經檢察官侯靜雯到庭執行職務
中　　華　　民　　國　　96　　年　 　1　　月　　16　　日
　　　　　　　　　刑事第四庭    法　官  黎惠萍
上正本證明與原本無異。
如不服本判決，應於判決送達後10日內向本院提出上訴狀（應抄
附繕本）。告訴人或被害人如對於本判決不服者，應具備理由請
求檢察官上訴，其上訴期間之計算係以檢察官收受判決正本之日
期為準。
                                書記官  楊麗娟
中　　華　　民　　國　　96　　年　　1 　　月　　16　　日
附錄本案論罪科刑法條全文
現行刑法第二百十六條、第二百十條、第三百二十條第一項
中華民國刑法第二百十六條
（行使偽造變造或登載不實之文書罪）
行使第二百一十條至第二百十五條之文書者，依偽造、變造文書
或登載不實事項或使登載不實事項之規定處斷。
中華民國刑法第二百十條
（偽造變造私文書罪）
偽造、變造私文書，足以生損害於公眾或他人者，處五年以下有
期徒刑。
中華民國刑法第三百二十條
（普通竊盜罪、竊佔罪）
意圖為自己或第三人不法之所有，而竊取他人之動產者，為竊盜
罪，處五年以下有期徒刑、拘役或五百元以下罰金。
意圖為自己或第三人不法之利益，而竊佔他人之不動產者，依前
項之規定處斷。
前二項之未遂犯罰之。
